臺灣高等法院刑事判決　　　　　　　 100年度上易字第2616號
上　訴　人
即　被　告　李春松
　　　　　　劉素杏
　　　　　　李淑娥
上列上訴人即被告等因違反保護令等案件，不服臺灣士林地方法
院一００年度易字第二九五號，中華民國一百年九月十五日第一
審判決（起訴案號：臺灣士林地方法院檢察署一００年度偵字第
一０七號），提起上訴，本院判決如下：
    主  文
原判決撤銷。
李春松違反法院依家庭暴力防治法第十四條第一項所為禁止實施
家庭暴力、禁止騷擾之聯絡行為之民事通常保護令裁定，處拘役
伍拾伍日，如易科罰金，以新臺幣壹仟元折算壹日。
劉素杏、李淑娥共同違反法院依家庭暴力防治法第十四條第一項
所為禁止實施家庭暴力、禁止騷擾之聯絡行為之民事通常保護令
裁定，劉素杏，處拘役參拾日、李淑娥，處拘役肆拾日，如易科
罰金，均以新臺幣壹仟元折算壹日。
    事  實
一、李春松、劉素杏、李淑娥分別係何莉莉配偶李振德之父親、
    母親及姊姊，三人與何莉莉間有家庭暴力防治法第三條第三
    款、第四款所定之家庭成員關係。李春松、劉素杏、李淑娥
    三人前曾因於民國九十八年十一月十八日下午十三時許，在
    臺北市○○區○○路三段四十八號何莉莉所經營之「熊老大
    烘焙樂園」（起訴書及原審判決書誤載為「熊老大烘培樂園
    」）麵包店內，對何莉莉施以肢體暴力，何莉莉乃據此向臺
    灣士林地方法院家事法庭聲請民事通常保護令，經臺灣士林
    地方法院家事法庭於九十九年七月二十八日以九十九年度家
    護字第七０號裁定，依家庭暴力防治法第十四條第一項第一
    款、第二款規定核發民事通常保護令，裁定令李春松、劉素
    杏、李淑娥三人不得對何莉莉實施身體或精神上不法侵害之
    家庭暴力行為、不得對何莉莉為騷擾之聯絡行為，且該保護
    令有效期間為六個月，臺灣士林地方法院上開九十九年度家
    護聲字第七０號民事通常保護令已於九十九年八月十二日委
    由臺北市政府警察局內湖分局警員送達至李春松臺北市○○
    區○○路五十六號當時住處當面告知並交付臺北市政府警察
    局家庭暴力相對人約制告誡書予李春松親自簽收，並囑由李
    春松轉知劉素杏、李淑娥二人，李春松、劉素杏、李淑娥三
    人均已知悉上開保護令之內容。詎李春松竟基於違反保護令
    及公然侮辱之犯意，劉素杏與李淑娥則共同基於違反保護令
    之犯意聯絡，先後為下列行為：
（一）李春松於九十九年十一月八日下午十三時許，前往「熊老
      大烘焙樂園」麵包店時，竟在該「熊老大烘焙樂園」麵包
      店之賣場內，於已有員工及顧客等特定多數人在場或不特
      定顧客可能行經或進入該賣場聽聞因此得以共聞共見之狀
      態下，基於貶損何莉莉社會評價之故意，在該麵包店賣場
      內對何莉莉以臺語高聲叫罵：「幹妳娘」、「破麻，妳再
      作怪試試看」等言詞，而公然接續侮辱何莉莉，輕蔑何莉
      莉之人格，妨害何莉莉之名譽，以前述穢語對何莉莉實施
      精神上不法侵害之家庭暴力行為，並同時對何莉莉為實施
      騷擾之聯絡行為，故意違反上開民事通常保護令禁止實施
      家庭暴力行為、禁止騷擾之聯絡行為之裁定，適為在場之
      「熊老大烘焙樂園」麵包店服務員陳建豪當場聽聞。
（二）劉素杏、李淑娥於九十九年十一月十五日下午十三時四十
      三分許，在臺北市○○區○○路三段五號六樓之一李淑娥
      之住處內，推由李淑娥以室內電話０二─0000000
      0號，撥打至前述「熊老大烘焙樂園」麵包店使用之室內
      電話０二─00000000號找何莉莉，而由服務員陳
      建豪接聽後，李淑娥即以極大聲音量先稱：「是狗娘養的
      畜生何莉莉在不在？」、「你知道何莉莉是賤女人、爛婊
      子嗎？」等語，嗣陳建豪即將電話交由何莉莉接聽後，再
      推由劉素杏向李淑娥接過電話，以極大聲量接續對何莉莉
      辱罵稱：「賤女人」、「畜牲」、「趕快給我去死」等言
      詞，二人即直接對何莉莉為騷擾之行為並實施精神上不法
      侵害之家庭暴力行為，因而共同違反前述民事通常保護令
      之裁定。
二、案經被害人何莉莉訴由臺北市政府警察局內湖分局報請臺灣
    士林地方法院檢察署檢察官偵查後起訴。
    理  由
壹、證據能力部分：
    按被告以外之人於審判外之言詞或書面陳述，除法律有規定
    者外，不得作為證據。又被告以外之人於審判外之陳述，雖
    不符合同法第一百五十九條之一至第一百五十九條之四之規
    定，但經當事人於審判程序同意作為證據，法院審酌該言詞
    陳述或書面陳述作成時之情況，認為適當者，亦得為證據；
    當事人、代理人或辯護人於法院調查證據時，知有第一百五
    十九條第一項不得為證據之情形，而未於言詞辯論終結前聲
    明異議者，視為有前項之同意，刑事訴訟法第一百五十九條
    第一項及第一百五十九條之五分別定有明文。查本判決所引
    用下列各該被告以外之人於審判外之供述，雖屬傳聞證據，
    惟上訴人即被告李春松、劉素杏、李淑娥三人於本院審理時
    均陳明沒有意見，同意作為證據等語（詳本院一百年十一月
    二十一日準備程序筆錄第四頁至第五頁及本院一百年十一月
    三十日審判筆錄第二頁至第三頁），本院審酌上開證據資料
    製作時之情況，尚無違法不當及證明力明顯過低之瑕疵，亦
    認為以之作為證據應屬適當，揆諸前開規定，依刑事訴訟法
    第一百五十九條之五第一項之規定，上開證據資料均有證據
    能力。
貳、實體部分：
一、被告李春松部分：
    訊據被告李春松固坦承係告訴人何莉莉之公公，知悉前述臺
    灣士林地方法院九十九年度家護字第七０號通常保護令之內
    容，且有於事實欄一（一）所示之時間、地點，前往「熊老
    大烘焙樂園」麵包店賣場等情，惟矢口否認有何違反保護令
    及公然侮辱之犯行，辯稱：當時只是去賣場拿麵包，我沒有
    罵何莉莉，她是我媳婦，穿我們的，用我們的，開麵包店的
    錢也是我們出資的，她要亂講話我也沒有辦法云云。然查：
（一）上揭事實欄一（一）之事實，業據告訴人何莉莉迭於警詢
      （詳偵字第一０七號卷第五頁稱：「於八日下午的時候，
      我公公李春松也有來店裡，言語辱罵我，並叫我給他試試
      看。」等語、第七頁至第八頁稱：「（問：九十九年十一
      月八日下午李春松到你店內用何言語辱罵？）他說『幹你
      娘，破麻，你小心一點』等言語辱罵我。（問：有無證人
      在場？）有店員陳建豪在場可作證。」等語）、偵查時（
      詳偵字第一０七號卷第六一頁稱：「（問：你告何人何事
      ？）．．我要告李春松在九十九年十一月八日到我內湖區
      ○○路○段四十八號一樓的店內罵我『破麻，你在作怪試
      試看』、『幹你娘』。」等語）分別指述在卷，核與證人
      陳建豪於警詢時（詳偵字第一０七號卷第十頁至第十一頁
      稱：「（問：九十九年十一月八日下午是否有人到店內騷
      擾何莉莉？）有一男子騷擾何莉莉。（問：如何騷擾何莉
      莉？）他以『幹你娘，破麻，你小心一點，給我試試看』
      等言語辱罵何莉莉。（問：該男子與何莉莉為何關係？）
      何莉莉後來跟我講，該男子是她公公。」等語）及偵查中
      （詳偵字第一０七號卷第六二頁至第六三頁稱：「（問：
      九十九年十一月八日下午是否在店內？）在。（問：之前
      有見過李春松？）有，他常來店裡，都是來拿名片。．．
      （問：之前警詢你有說李春松有在店內辱罵何莉莉的行為
      ，確實有這件事情？）有，但時間我不記得。（問：李春
      松罵什麼內容你記得？）『破麻，你在作怪試試看』，他
      是在賣場講的，講完之後就進辦公室，音量算蠻大的，在
      賣場的都聽得到。」等語）證述之情節相符，並有前述臺
      灣士林地方法院九十九年度家護字第七０號通常保護令（
      詳偵字第一０七號卷第二三頁）及臺北市政府警察局內湖
      分局九十九年八月十二日北市警內分刑字第０九九三一六
      一０一００號函暨保護令執行紀錄表（詳偵字第一０七號
      卷第七一頁至第七二頁）等附卷可稽，又告訴人何莉莉前
      述臺灣士林地方法院九十九年度家護字第七０號通常保護
      令於六個月期間屆滿前，亦據此事實欄一（一）之被告李
      春松新發生之事實向臺灣士林地方法院家事法庭聲請延長
      有效期間，經該院家事法庭調查後，因此於一００年二月
      二十八日以臺灣士林地方法院一００年度家護字聲第二號
      民事裁定延長期間九個月等情，復有前述臺灣士林地方法
      院一００年度家護聲字第二號民事裁定（詳偵字第一０七
      號卷第七五頁至第七七頁）存卷可佐。
（二）被告李春松雖否認有事實欄一（一）所示之犯行，惟被告
      李春松亦自承於九十九年十一月八日下午十三時許，曾到
      告訴人何莉莉之「熊老大烘焙樂園」麵包店內，其與證人
      陳建豪並無仇怨，證人陳建豪當無甘冒偽證罪責，虛指被
      告李春松前開犯行之理，是被告李春松空言否認顯不足採
      信。綜上所述，互核以參，被告李春松有於事實欄一（一
      ）所示之時間、地點，為公然侮辱及違反保護令之行為堪
      以認定。
二、被告劉素杏、李淑娥部分：
    訊據被告劉素杏亦坦承係告訴人何莉莉之婆婆，被告劉素杏
    則坦承係告訴人何莉莉之大姑，且有於事實欄一（二）所示
    之時間，地點，在住處以室內電話０二─00000000
    號，撥打至「熊老大烘焙樂園」麵包店使用之室內電話０二
    ─00000000號找告訴人何莉莉等情，惟二人皆矢口
    否認有何共同違反保護令之犯行，被告劉素杏辯稱：當時我
    沒有在李淑娥家，她打電話給何莉莉我不知道，所以我怎可
    能違反保護令云云；被告李淑娥則辯稱：我雖然在我家有打
    電話要找何莉莉，但那時我只是打電話向她要租金，是陳建
    豪接聽電話，當時我是跟陳建豪說要找何莉莉要租金，當時
    我是跟陳建豪講何莉莉再不付租金就太惡劣了，我只有講這
    些，沒有違反保護令云云。然查：
（一）上揭事實欄一（二）之事實，業據告訴人何莉莉迭於警詢
      時（詳偵字第一０七號卷第五頁稱：「（問：那妳今（十
      五）日因為何事特別至派出所來報案？）因為今天我婆婆
      劉素杏於今（十五）日下午二點多打電話來店裡，罵我賤
      女人、畜牲，並且叫我去死，叫我在路上要小心，．．顯
      然違反保護令之規定，故至派出所報案尋求協助。」等語
      、第八頁稱：「（問：九十九年十一月十五日十四時許劉
      素杏以何電話號碼撥打到你店內之電話？）他打店內電話
      ０二─00000000，該支電話沒有來話顯示裝備。
      （問：李淑娥何時郅你店內如何騷擾妳？）九十九年十一
      月十五日十四時是李淑娥先打到店內，後來才由劉素杏接
      著講，李淑娥在電話中講：『狗娘娘養的畜牲何莉莉在不
      在』，由店員陳建豪接聽回答，然後李淑娥又講『你知道
      何莉莉是賤女人嗎？』，當時話筒很大聲，我都有聽到，
      對方電話中傳來『阿娥，讓我聽』的聲音，陳建豪就把電
      話給我，我就在電話中聽到劉素杏罵我『賤女人，畜牲，
      趕快去死，走在路上小心』的話。」等語）及偵查中（詳
      偵字第一０七號卷第六一頁稱：「我要告劉素杏、李淑娥
      ，九十九年十一月十五日下午二點他們打電話到我店內，
      是工讀生陳建豪接的，當時我人在旁邊，陳建豪暗示我說
      電話有問題，我人就過去，聽到李淑娥在電話內容說『賤
      女人』、『爛婊子』，上次家事法庭調查時李淑娥已經承
      認了，之後我就把電話拿過來，就聽到劉素杏說『賤女人
      、畜牲、趕快給我去死』然後她就把電話掛了，之後我就
      去報警。」等語）分別指述在卷，核與證人陳建豪於警詢
      時（詳偵字第一０七號卷第十一頁稱：「（問：九十疚手
      十一月十五日十四時許你有無在店內接到對何莉莉之騷擾
      電話？騷擾電話內容為何？）有。當時由我接電話，在電
      話中聽到一位女子講：『狗娘娘養的畜牲何莉莉在不在』
      ，然後他又講：『你知道何莉莉是賤女人嗎』，後來電話
      中傳來『阿娥，讓我聽』的聲音，我就把電話拿給何莉莉
      聽了。」等語）及偵查中（詳偵字第一０七號卷第六三頁
      稱：「（問：九十九年十一月十五日下午一點四十三分你
      是否有在店內？）是。（問：你當時有無接到什麼電話？
      ）接到一通很奇怪的電話，一個女的打來，接起來她就說
      『是狗娘養的畜牲何莉莉在不在？』，之後她跟我說：『
      你知道何莉莉是賤女人、爛婊子嗎？』。（問：當時何莉
      莉人在何處？）剛好在我旁邊。」等語）證述之情節一致
      ，並有前述臺灣士林地方法院九十九年度家護字第七０號
      通常保護令（詳偵字第一０七號卷第二三頁）、事實欄一
      （二）所示室內電話０二─00000000號通聯調閱
      查詢單（詳偵字第一０七號卷第二五頁）及室內電話０二
      ─00000000號通聯調閱查單（詳偵字第一０七號
      卷第二七頁）、告訴人何莉莉於九十九年十一月十五日當
      天報案之臺北市政府警局內湖分局東湖派出所受理刑事案
      件報案三聯單（詳偵字第一０七號卷第三一頁）及臺北市
      政府警察局內湖分局九十九年八月十二日北市警內分刑字
      第０九九三一六一０一００號函暨保護令執行紀錄表（詳
      偵字第一０七號卷第七一頁至第七二頁）等附卷可稽，參
      酌卷附臺灣士林地方法院一００年度家護聲字第二號民事
      裁定書所記載之內容：證人陳建豪於該案證稱：「（問：
      你有無接到罵何莉莉的電話？）有，接過好幾次，最近也
      有，連老闆自己也有接到過。（問：罵何莉莉的電話內容
      ？）『狗娘養的』、『臭婊子何莉莉』，對方問何莉莉在
      嗎，對方就說：『你知道何莉莉是賤女人、臭婊子嗎？』
      我就說不知道，何莉莉剛好在旁邊，我覺得不對勁，我就
      將電話交給何莉莉，我就去忙我的事了。（問：該通電話
      是誰打的是否知道？）是一個女生打來的，在我交給何莉
      莉聽之前，在電話中我有聽到一個女生說『阿娥，給我聽
      』。」等語（詳偵字第一０七號卷第七六頁），益徵告訴
      人何莉莉之指述應非子虛，堪以採信。
（二）至被告劉素杏雖辯稱：並未接聽電話，自不可能為辱罵行
      為而違反保護令云云；被告李淑娥則辯稱：只是去向何莉
      莉要租金，且在電話中只有說何莉莉再不付租金就太惡劣
      了云云。惟查：
  １、被告李淑娥於警詢中自白於事實欄一（二）所示之時間、
      地點，有打電話給告訴人何莉莉，且在電話中有辱罵告訴
      人何莉莉等情，此有被告李淑娥之警詢筆錄在卷可稽（詳
      偵字第一０七號卷第二一頁稱：「（問：警方調閱熊老大
      烘焙樂園麵包店內電話（０二─00000000）通聯
      顯示，九十九年十一月十五日十三時四十三分二十二秒與
      ０二─00000000通話達十三秒，你作何辯解？）
      可能是我打電話找李振德和何莉莉講店租的事。（問：電
      話中有無辱罵何莉莉？）好像有。（問：辱罵之內容？）
      我忘了是如何罵他的。」等語），且前述被告李淑娥於警
      詢中之自白，核與前揭告訴人何莉莉之指述及證人陳建豪
      之證述情節相符，故被告李淑娥所辯並未辱罵告訴人何莉
      莉，沒有違反保護令云云，無非事後圖免卸責之詞，不足
      採信。
  ２、被告劉素杏確實於被告李淑娥辱罵告訴人何莉莉後，再接
      過電話繼續辱罵告訴人何莉莉等情，已據告訴人何莉莉證
      述在卷，核與證人陳建豪所述情節一致，被告劉素杏雖辯
      稱於事實欄一（二）所示之時間、地點並未在被告李淑娥
      住處云云，然被告劉素杏於警詢中係供稱：忘記當天人在
      何處與何人在一起等語（詳偵字第一０七號卷第十八頁稱
      ：「（問：九十九年十一月十五日十四時許你與何人在一
      起，有無證人？）我忘了。」等語），然於嗣後竟能確認
      當天不在被告李淑娥住處，顯已違常情，況告訴人何莉莉
      於事實欄一（二）所示之九十九年十一月十五日下午十三
      時四十三分許，接獲被告劉素杏之辱罵電話後，立即於同
      日下午十五時二十九分許，前往轄區之臺北市政府警察局
      內湖分局東湖派出所對被告劉素杏提出違反保護令之告訴
      ，其內容即為：因為今天我婆婆劉素杏於今（十五）日下
      午二點多打電話來店裡，罵我賤女人、畜牲，並且叫我去
      死，叫我在路上要小心等語（詳偵字第一０七號卷第五頁
      ），亦即告訴人何莉莉於接聽由店員陳建豪交來之電話後
      ，係由告訴人何莉莉直接與其婆婆即被告劉素杏對話，故
      於第一次警詢筆錄僅提及其婆婆劉素杏對其辱罵等情，亦
      有臺北市政府警局內湖分局東湖派出九十九年十一月十五
      日所受理刑事案件報案三聯單（詳偵字第一０七號卷第三
      一頁）及被告何莉莉第一次調查筆錄（詳偵字第一０七號
      卷第五頁）在卷可稽，足證告訴人何莉莉並無誤認之可能
      ，準此，被告劉素杏所辯：當時未在李淑娥家，自不可能
      與何莉莉對話而違反保護令云云，亦為事後避重就輕之詞
      ，不足採信。
（三）綜上所述，互核以參，被告李春松、劉素杏所辯均不足採
      信，本件事證明確，被告李春松、劉素杏二人共同違反保
      護令之犯行至臻明確，堪以認定，應予依法論科。
三、按家庭暴力防治法所稱家庭暴力者，謂家庭成員間實施身體
    或精神上不法侵害之行為；又家庭暴力罪者，謂家庭成員間
    故意實施家庭暴力行為而成立其他法律所規定之犯罪，家庭
    暴力防治法第二條第一項、第二項著有明文。次按「騷擾」
    ，係指任何打擾、警告、嘲弄或辱罵他人之言語、動作或製
    造使人心生畏怖情境之行為，家庭暴力防治法第二條第一款
    、第三款亦定有明文。查被告李春松、劉素杏、李淑娥係告
    訴人何莉莉配偶李振德之父親、母親及姊姊，三人與告訴人
    何莉莉間具有家庭暴力防治法第三條第三款、第四款所定之
    家庭成員關係：
（一）是核被告李春松於保護令有效期間內，對告訴人何莉莉為
      如事實欄一（一）所示之公然侮辱行為而實施精神上不法
      侵害之行為，核其所為，係違反法院依家庭暴力防治法第
      十四條第一項所為之禁止實施家庭暴力、禁止騷擾之聯絡
      行為之民事通常保護令裁定，而犯同法第六十一條第一款
      、第二款之違反保護令罪、刑法第三百零九條第一項之公
      然侮辱罪，又被告李春松所犯上開公然侮辱罪犯行亦屬家
      庭暴力防治法第二條第二項之家庭暴力罪，惟因家庭暴力
      防治法之上開條文並無罰則規定，是以此部分公然侮辱犯
      行僅依前開刑法公然侮辱罪之規定予以論罪科刑。被告李
      春松先後辱罵告訴人何莉莉「幹妳娘」、「破麻，妳再作
      怪試試看」等言詞，係基於同一犯意下之接續行為。又被
      告李春松以一行為同時觸犯違反保護令罪及公然侮辱罪，
      為想像競合犯，依刑法第五十五條之規定，應從重之違反
      保護令罪處斷。
（二）按在他人犯罪行為繼續中參與犯行，為「事中共犯」（詳
      最高法院九十八年度台上字第二八四九號、九十九年度台
      上字第三七六０號判決意旨）。查事實欄一（二）所示之
      時間、地點，由被告李淑娥撥打電話至「熊老大烘焙樂園
      」麵包店，推由被告李淑娥先對告訴人何莉莉稱：「是狗
      娘養的畜生何莉莉在不在？」、「你知道何莉莉是賤女人
      、爛婊子嗎？」等語，再續由被告劉素杏對告訴人何莉莉
      辱罵稱：「賤女人」、「畜牲」、「趕快給我去死」等言
      詞，佐以被告劉素杏、李淑娥二人係利用同一電話之機會
      ，同時同地對告訴人何莉莉為違反保護令之行為，顯然被
      告劉素杏係在被告李淑娥對告訴人何莉莉違反保護令之行
      為中亦參與違反保護令行為之事中共犯，是核被告劉素杏
      、李淑娥二人所為，均係違反法院依家庭暴力防治法第十
      四條第一項所為之禁止實施家庭暴力、禁止騷擾之聯絡行
      為之民事通常保護令裁定，而犯同法第六十一條第一款、
      第二款之違反保護令罪。被告李淑娥、劉素杏二人間，就
      前述違反保護令之犯行間，具有犯意之聯絡與行為之分擔
      ，應依刑法第二十八條之規定，論以共同正犯。又數行為
      於同時同地或密切接近之時地實施，侵害同一之法益，各
      行為之獨立性極為薄弱，依一般社會健全觀念，在時間差
      距上，難以強行分開，在刑法評價上，以視為數個舉動之
      接續施行，合為包括之一行為予以評價，較為合理者，即
      屬接續犯，而為包括之一罪。故被告李淑娥、劉素杏先後
      在密切接近之時、地接續以前述言詞辱罵告訴人何莉莉，
      而為違反保護令之行為，應論以接續犯，而為包括一罪。
四、原審詳為調查後，認被告李春松、劉素杏、李淑娥三人所犯
    罪證明確，予以論罪科刑，固非無見。惟：（一）本件臺灣
    士林地方法院九十九年度家護字第七０號通常保護令之原因
    係被告李春松、劉素杏、李淑娥三人於九十八年十一月十八
    日下午十三時許，在「熊老大烘焙樂園」麵包店內，對告訴
    人何莉莉施以肢體暴力，原審記載為「九十九年二月間」（
    詳原審判決書第三頁），核與卷內資料不符；（二）臺灣士
    林地方法院九十九年度家護字第七０號通常保護令係依家庭
    暴力防治法第十四條第一項第一款、第二款所核發之裁定，
    而家庭暴力防治法第十四條第一項第一款、第二款係規定：
    「一、禁止實施家庭暴力。二、禁止實施騷擾、接觸、跟蹤
    、通話、通信或其他非必要之聯絡行為」（臺灣士林地方法
    院九十九年度家護字第七０號通常保護令就第二款僅禁止實
    施騷擾之聯絡行為），則就本案之主文即應諭知：「違反法
    院依家庭暴力防治法第十四條第一項所為禁止實施家庭暴力
    、禁止騷擾之聯絡行為之民事通常保護令裁定。」，原審主
    文就被告李春松部分諭知「違反法院依家庭暴力防治法第十
    四條第一項禁止實施精神上不法侵害行為和不得對於被害人
    為騷擾行為之通常保護令」，就被告劉素杏及被告李淑娥部
    分則諭知「違反法院依家庭暴力防治法第十四條第一項禁止
    實施身體和精神上不法侵害行為和不得對於被害人為騷擾行
    為之通常保護令」，即有不當，況依前述事實欄一（二）所
    示之情形，被告劉素杏、李淑娥二人係以電話對告訴人何莉
    莉實施騷擾行為而實施精神上不法之侵害行為，並未對告訴
    人何莉莉施以身體上不法之侵害行為，故原審主文之諭知尚
    有未洽；（三）在他人犯罪行為繼續中參與犯行，為「事中
    共犯」，原審既認為被告李淑娥與被告劉素杏係在同一電話
    之機會，於被告李淑娥實施違反保護令之行為中，再由被告
    劉素杏對告訴人何莉莉為違反保護令之行為，即應論以二人
    為共同正犯，原審判決認為二人係分別違反保護令乙節，亦
    有未合；（四）依被告何莉莉及證人陳建豪於警詢時及偵查
    中之證述，於事實欄一（二）所示之時間、地點，係先由證
    人陳建豪接聽被告李淑娥撥打來之電話後，即將電話交由告
    訴人何莉莉接聽，再由被告劉素杏於電話中對告訴人何莉莉
    為辱罵之行為，則原審事實欄記載均係由證人陳建豪接聽，
    告訴人何莉莉則均在旁聽聞乙節（詳原審判決書第二頁）亦
    與卷證資料不符，而有不當。被告李春松、劉素杏、李淑娥
    三人雖執前詞否認犯罪提起上訴，雖均無理由，然原審判決
    既有如前述之瑕疵可議，自應仍由本院予以撤銷改判。爰審
    酌被告李春松、劉素杏、李淑娥三人均知悉臺灣士林地方法
    院九十九年度家護字第七０號通常保護令之內容，然均漠視
    上開保護令之內容，對告訴人何莉莉精神上構成不法侵害及
    騷擾，兼衡其等犯後均否認犯行，飾詞卸責，然被告李春松
    、劉素杏二人分別係告訴人何莉莉之公公、婆婆而為告訴人
    何莉莉之長輩，及其三人犯罪之程度與犯罪之動機、目的、
    手段、智識程度、生活經濟狀況等一切情狀，各改量處如文
    文第二項、第三項所示之刑，並均諭知如易科罰金之折算標
    準，以示懲儆。
據上論斷，應依刑事訴訟法第三百六十九條第一項前段、第三百
六十四條、第二百九十九條第一項前段，家庭暴力防治法第六十
一條第一款、第二款，刑法第十一條前段、第二十八條、第三百
零九條第一項、第五十五條、第四十一條第一項前段，刑法施行
法第一之一條第一項前段、第二項，判決如主文。
本案經檢察官王壬貴到庭執行職務。
中    華    民    國   100    年    12    月    14    日
                  刑事第十三庭審判長法  官  蔡新毅
                                    法  官  王美玲
                                    法  官  曾淑華
以上正本證明與原本無異。
不得上訴。
                                    書記官  黃惠君
中    華    民    國   100    年    12    月    14    日
附錄本案論罪科刑法條：
家庭暴力防治法第61條
違反法院依第14條第1 項、第16條第3 項所為之下列裁定者，為
本法所稱違反保護令罪，處3 年以下有期徒刑、拘役或科或併科
新臺幣10萬元以下罰金：
一、禁止實施家庭暴力。
二、禁止騷擾、接觸、跟蹤、通話、通信或其他非必要之聯絡行
    為。
三、遷出住居所。
四、遠離住居所、工作場所、學校或其他特定場所。
五、完成加害人處遇計畫。
刑法第309條第1項：
公然侮辱人者，處拘役或三百元以下罰金。